【裁判字號】    97,交聲,1098
【裁判日期】    971107
【裁判案由】    違反道路交通管理處罰條例聲明異議
【裁判全文】
臺灣士林地方法院交通事件裁定        97年度交聲字第1098號
原處分機關  臺北市交通事件裁決所
異  議  人
即受處分人  乙○○
上列異議人即受處分人因違反道路交通管理處罰條例案件，對於
臺北市交通事件裁決所於民國97年9 月11日所為之處分（原處分
案號：北市裁罰字第裁22-AEX065076號）聲明異議，本院裁定如
下：
    主  文
異議駁回。
    理  由
一、按汽車駕駛人，行經有燈光號誌管制之交岔路口闖紅燈者，
    處新臺幣1,800 元以上5,400 元以下罰鍰，並記違規點數3
    點，道路交通管理處罰條例第53條第1 項、第63條第1 項第
    3 款分別定有明文。又汽車行駛至交岔路口，其行進、轉彎
    ，應遵守燈光號誌或交通指揮人員之指揮，道路交通安全規
    則第102 條第1 項第1 款亦有明定。
二、原處分意旨略以：受處分人即異議人乙○○於民國97年8 月
    5 日凌晨1 時38分許，騎乘車牌號碼JEM-350 號重型機車，
    沿臺北市○○○路○ 段由東往西方向行駛，途經民權東路4
    段與光復北路交岔路口時，於該路口左轉，當時光復北路口
    號誌為紅燈號，即闖越光復北路所設紅燈號由北向南直行光
    復北路，經臺北市政府警察局松山分局東社派出所執勤員警
    當場攔停舉發，爰依道路交通管理處罰條例第53條第1 項規
    定，裁處罰鍰新臺幣（下同）1,800 元，並依同條例第63條
    第1 項第3 款規定（原處分漏未記載第1 項第3 款）記違規
    點數3 點。
三、異議意旨略以：受處分人於上揭時地，自民權東路4 段逕行
    左轉至光復北路上，當時民權東路口號誌為綠燈，受處分人
    縱有違規，應依「機慢車未依規定兩段式左轉」處罰，並非
    闖紅燈，原處分顯然有誤，應予撤銷云云。
四、按道路交通管理處罰條例科處行政罰事件，依據公法爭議之
    舉證責任分配法則，固應先由行政機關就其業已履踐相關正
    當法律程序，以及人民應受處罰之客觀違反法令行為，負證
    明之責，受處分人就行政機關已為相當證明之前開事項，若
    主張欠缺主觀歸責條件或為其他抗辯，亦須就其所辯提出反
    證。惟行政機關對於前開應為舉證事項，並非不得以執行查
    察取締勤務人員，依據調查人證之程序，使就親歷事實提供
    不可替代之證明方法，受處分人就該證人所述見聞經過之真
    實性倘有質疑，除依法定交互詢問程序加以檢驗外，亦不得
    僅因證人之個人身分、地位或與當事人之關係而謂其不得作
    證，或憑己意指為必須代以其他特定之證據方法，此在證人
    業已具結願依偽證罰則擔保證言可信之場合，尤屬當然。經
    查，上開違規事實，業據證人即舉發本件違規之員警甲○○
    證稱：97年8 月5 日凌晨1 時38分許，伊在光復北路和民權
    東路4 段路口執行機動性巡邏勤務；民權東路4 段與光復北
    路交岔路口設有機車左轉待轉區，受處分人行駛至上開路口
    時，是由原行駛之民權東路4 段東往西外側車道先直行至北
    向南方向之光復北路上，並未停在光復北路上之左轉待轉區
    ，即左轉行駛進入光復北路，當時民權東路4 段是直行綠燈
    ，光復北路全線為紅燈，受處分人直接通過光復北路路口，
    顯係違規闖越光復北路之紅燈等語明確（本院卷第23、24頁
    ），並有現場圖、員警工作紀錄簿各1 紙附卷可稽（同上卷
    第28、30頁），復核與受處分人自承：於97年8 月5 日凌晨
    1 時許，騎乘車號JEM-350 號重型機車，由民權東路東向西
    方向行駛，先騎於民權東路外側車道，先迴轉到光復北路上
    ，從光復北路之路口逕行左轉通過光復北路相符（同上卷第
    24頁），堪認證人甲○○上揭證述屬實。受處分人復無法就
    證人甲○○之舉發可能錯誤，提出相關證據以供調查，則證
    人甲○○基於維護交通秩序、公眾安全職責所為之舉發，自
    應受合法、正確之推定，是受處分人於97年8 月5 日有上開
    違規闖紅燈之事實，堪以認定。受處人雖辯稱：伊對於違規
    事實不爭執，但應依「機慢車未依規定兩段式左轉」之規定
    處罰云云，惟按行車管制號誌之圓形紅燈燈號顯示之意義為
    「車輛面對圓形紅燈表示禁止通行，不得超越停止線或進入
    路口」，道路交通標誌標線號誌設置規則第206 條第5 項第
    1 款定有明文。又交通部82年4 月22日交路字第009811號函
    示「闖紅燈」之認定標準，乃係為恐凡超越停止線即遽論處
    「闖紅燈」，將難為一般大眾所接受，亦非「道路交通管理
    處罰條例」當初立法精神，故為促使駕駛人回歸於對標線之
    認知，同時兼顧執法技術層面與大眾接受程度，茲就圓形紅
    燈時超越停止線或闖紅燈行為之認定設定標準，以為執法單
    位參考，其重要內容摘列如下：一、車輛面對圓形紅燈時仍
    逕予穿越路口至銜接路段，含左轉、直行、『迴轉』及右轉
    （依箭頭綠燈允許行駛者除外），即視為闖紅燈之行為（95
    年7 月1 日修正施行之道路交通管理處罰條例第53條第2 項
    增訂：「前項紅燈右轉行為者，處新臺幣600 以上1,800 元
    以下罰鍰」，此項增定業將紅燈右轉行為排除在闖紅燈之定
    義之外，併此說明）。二、有繪設路口範圍者：車輛無視於
    紅燈警示，有穿越路口之意圖，而『車身已伸入路口範圍亦
    視同闖紅燈；若僅伸越停止線而未達路口範圍者，則視為不
    遵守標線指示』（按不遵守標線指示者，依道路交通管理處
    罰條例第60條第2 項第3 款之規定論處）處分之。三、無繪
    設路口範圍者：以車輛無視於紅燈號誌，而有穿越路口之企
    圖，其『車身並已伸越停止線並足以妨害其他方向人（若有
    行人穿越道）、車通行者』，亦以闖紅燈論處；若僅車身伸
    越停止線則以不遵守標線指示視之。四、目前交岔路口已繪
    設網狀黃線區者，暫以該範圍視作路口。此函釋係針對道路
    交通管理處罰條例第53條之「闖紅燈」所為之釋示，具有「
    解釋性行政規則」之效力，足堪為各級機關適用法律及民眾
    認知執法機關適用法律意見之參考，而受處分人既自承其駕
    駛上開機車已進入「光復北路之路口」，並穿越光復北路路
    口，依上開函釋，受處分人已屬闖越紅燈；抑且，道路交通
    管理處罰條例第48條第2 款固規定：「汽車駕駛人於轉彎時
    ，不依標誌、標線、號誌指示者，處新臺幣600 元以上1,80
    0 元以下罰鍰」，但該條僅係就汽車駕駛人於轉彎時，不依
    標誌、標線、號誌指示所為一般性之禁止及處罰規定，而同
    條例第53條則係就汽車駕駛人，不依號誌指示駕駛之違規行
    為中，其情節較嚴重者之「行經有燈光號誌管制之交岔路口
    闖紅燈」之行為，所設之加重處罰特別規定，依特別規定優
    先於一般規定之原則，自應依闖越紅燈之處罰規定裁處，本
    件受處分人於光復北路燈光號誌為紅燈時闖越該紅燈而直行
    ，其違規駕駛行為，該當於闖紅燈之要件，已如前述，縱受
    處分人亦未依交通標誌指示兩段式左轉進入光復北路，仍無
    以「汽車駕駛人於轉彎時，不依標誌、標線、號誌指示」之
    較輕規定裁處之餘地，是受處分人所辯，殊無可採。
五、綜上所述，上揭違規事實，事證明確，堪予認定。原處分機
    關依同條例第53條第1 項、第63條第1 項第3 款及違反道路
    交通管理事件統一裁罰基準表規定，裁罰受處分人1,800 元
    罰鍰並記違規點數3 點，核無違誤，本件異議為無理由，應
    予駁回。
據上論斷，應依道路交通案件處理辦法第19條，裁定如主文。
中    華    民    國    97    年    11    月    7     日
                    交通法庭法  官  陳美彤
以上正本證明與原本無異
如不服本裁定應於送達後5日內向本院提出抗告狀
                            書記官  賴麗容
中    華    民    國    97    年    11    月    7     日


司法院資訊處製作；財團法人民間司法改革基金會備份。
